【裁判字號】    88,自,308
【裁判日期】    900621
【裁判案由】    背信
【裁判全文】
臺灣士林地方法院刑事判決                          八十八年度自字第三○八號
    自  訴  人  婕新有限公司
    代  表  人  丙○○
    代  理  人  金志雄律師
    被      告  乙○○
    選任辯護人  徐慧芬律師
                葉宏基律師
右列被告因背信案件，經自訴人提起自訴及台灣士林地方法院檢察署檢察官移送併案
審理（八十七年度偵字第七○七二號），本院判決如左：
    主  文
乙○○無罪。
    理  由
一、自訴意旨如附件自訴狀、自訴理由狀所載。
二、按犯罪事實應依證據認定之，無證據不得推定其犯罪事實；不能證明被告犯罪者
    ，應諭知無罪之判決，刑事訴訟法第一百五十四條、第三百零一條第一項分別定
    有明文。又認定不利於被告之事實，須依積極證據，苟積極證據不足為不利於被
    告之認定時，即應為有利被告之認定，更不必有何有利之證據，最高法院著有三
    十年上字第八一六號判例可資參照。再按刑法第三百四十二條之背信罪，係以為
    他人處理事務，意圖為自己或第三人不法之利益，或損害本人之利益，而為違背
    其任務之行為，致生損害於本人之財產或其他利益為其構成要件。
三、訊據被告乙○○固坦承有代自訴人婕新有限公司之南非客戶MAZEEMED &
    WHOLESALE DISTRIBUTORS（以下簡稱南非客戶）處理該批貨物之交貨、支付尾款
    事宜，惟堅決否認有何背信犯行，辯稱：其係受南非客戶要求，代列為提單之出
    貨人，代其暫收及轉交貨款予台灣工廠，其並未出貨給南非客戶，該批貨物與其
    無關；自訴人所指其與南非客戶間已交易未交貨之貨物，已於被告離職前出貨，
    與南非客戶另行向鈞晏實業有限公司（以下簡稱鈞晏公司）訂購之上開貨物無關
    ，自訴人並未因此受有損害等語。經查：
（一）被告自民國八十三年三月六日起任職於自訴人公司，於自訴人公司擔任總經理
      ，而於八十六年一月三十一日離職，業據自訴代表人丙○○指陳在卷，且為被
      告所坦承，並有離職書影本一份在卷可稽，故其於任職自訴人公司期間係為自
      訴人處理事務之人，應可認定。
（二）自訴人供應商鈞晏公司於八十六年一月三十一日報關，出貨予自訴人公司之南
      非客戶；該批貨物提單上出貨人為被告；該批貨物尾款新台幣五十萬元，由被
      告於八十六年二月十九日匯款予鈞晏公司等情，業據被告坦承在卷，並經證人
      即鈞晏公司之負責人甲○○到庭證述屬實（見本院九十年四月十九日審判筆錄
      ），並有出口報單、提貨單、上海商業銀行匯出匯款申請書影本各一份在卷可
      稽。
（三）自訴人雖指稱被告於任職自訴人公司之時，利用公司電話、傳真設備與自訴人
      之南非客戶聯絡並為低價交易，致使自訴人無法依原預定計畫出貨，甚而致客
      戶流失，致自訴人之財產及營業利益受有損害等語。惟訊據被告否認有利用公
      司設備與南非客戶聯絡並為低價交易，自訴人亦未舉證證明被告如何利用公司
      設備，故其此部分指訴，尚難採信。查自訴人所指其依原訂計畫應出貨而未出
      貨、嗣由鈞晏公司於八十六年一月三十一日出貨予南非客戶之貨物係SIS3-12H
      SIEMENS S3 COM 1.2A NIMH、FIZZ-55H PHILIPS FIZZ 0.55A SLIM NIMH、
      NO2110-55HP NOKIA 2110 0.55 PLUS NIMH、MTAC-18H MOTOROLA 1.8A EXT
      NIMH，並提出被告傳真與南非客戶之通知、鈞晏公司出口報單影本各一紙為證
      。惟查上開貨物中之SIS3-12H SIEMENS S3 COM 1.2A NIMH、FIZZ-55H
      PHILIPS FIZZ 0.55A SLIM NIMH、MTAC-18H MOTOROLA 1.8A EXT NIMH，已分
      別由自訴人公司於八十五年十二月三十一日及八十六年一月二十一日分別出貨
      予南非客戶，此有財政部台北關稅局九十年四月九日北普出字第九○一○一九
      ○六號函送之自訴人八十五年十二月三十一日、八十六年一月二十一日出口報
      單影本二份附卷可參，故自訴人此部分指訴，即有誤會。至於NO2110-55HP
      NOKIA 2110 0.55 PLUS NIMH，雖未見自訴人公司於八十五年十二月二十日至
      八十六年一月二十一日間有出貨之紀錄。然該批貨物之買受人即自訴人之南非
      客戶，對於所採購貨品之種類、數量，本有選擇向何人採購之自由，依自訴人
      所提證據，尚難證明南非客戶就上開貨品有非向自訴人採購不可之理由，而認
      販賣上開貨物所得之利潤係自訴人應得之利益。況且，自訴人未能按照原訂計
      畫出貨之原因可能有多種，其中可能係自訴人與南非客戶另有糾紛所致，是否
      當然係被告私自與其南非客戶交易所致，亦有可疑。因此，縱使認為被告係於
      任職自訴人公司期間與自訴人之南非客戶聯絡並為低價交易，係屬違背其任務
      之行為。然因為不能證明係被告違背其任務之行為致自訴人之財產或其他利益
      受有損害，故被告行為不該當於背信罪之構成要件。
    綜上所述，被告既堅詞否認有何背信之犯行，此外，復查無其他積極證據足資證
    明被告有何背信之行為。揆諸前揭說明，既不能證明被告犯罪，即應為無罪之諭
    知。
四、依刑事訴訟法第三百四十三條、第三百零一條第一項，判決如主文。
中      華      民      國      九十      年      六    月    二十一    日
                                   臺灣士林地方法院刑事第一庭
                                       法  官  劉  秉  鑫
右正本證明與原本無異。
如不服本判決應於送達後十日內向本院提出上訴狀。
                                       書記官  徐  基  典
中      華      民      國      九十      年      七    月      二      日


司法院資訊處製作；財團法人民間司法改革基金會備份。
